【裁判字號】    89,上訴,92
【裁判日期】    890131
【裁判案由】    毒品危害防制條例
【裁判全文】
臺灣高等法院刑事判決                              八十九年度上訴字第九二號
    上  訴  人  臺灣桃園地方法院檢察署檢察官
    被      告  甲○○
    指      定
    辯  護  人  本院公設辯護人
右上訴人，因被告違反毒品危害防治條例案件，不服臺灣桃園地方法院八十八年度訴
字第八０號，中華民國八十八年十一月十日第一審判決（起訴案號：臺灣桃園地方法
院檢察署八十七年度偵字第一六八六０號），提起上訴，本院判決如左：
本院判決如左：
        主  文
上訴駁回。
        理  由
一、公訴意旨略以：甲○○曾因違反麻醉藥品管理條例案件，經法院判處有期徒刑六
    月，如易科罰金以三百元折算一日，於民國（下同）八十七年六月二十二日確定
    ，並於同年七月三十一日易科罰金執行完畢。其原基於意圖施用第一級毒品海洛
    因之犯意，自綽號「大姊」處陸續購買海洛因，嗣後因其前任女友之乾姊簡麗卿
    經警察之授意以電話與其聯繫，佯稱購買海洛因新台幣（下同）二千元，遂更改
    為意圖販賣及施用海洛因之犯意而持有海洛因，並於八十七年十一月七日晚上攜
    帶毒品與其不知情之現任女友陳春霞（另經檢察官不起訴處分）一同赴約，於同
    晚七時三十分許，在桃園縣平鎮市○○街一八號前，為埋伏員警當場查獲下車等
    待之陳春霞，甲○○則逃逸無蹤，警方並自陳春霞身上起獲海洛因○‧三公克，
    注射針筒二支、美娜水一瓶等物。因認甲○○涉犯毒品危害防治條例第五條第一
    項之意圖販賣而持有第一級毒品海洛因罪嫌云云。
二、按犯罪事實應依證據認定之，無證據不得推定其犯罪事實，刑事訴訟法第一百五
    十四條定有明文。刑事訴訟制度受「倘有懷疑，則從被告之利益為解釋」、「被
    告應被推定為無罪」之原則所支配，故得為訴訟上之證明者，無論為直接或間接
    證據，須客觀上於一般人均不致有所懷疑，而達於確信之程度者，始可據為有罪
    之認定，倘其證明尚未達於確信之程度，而有合理可疑存在時，即難據以為被告
    之不利認定，換言之，在法律判斷上，即不能為被告有罪之認定。本件公訴人起
    訴被告甲○○涉犯毒品危害防制條例第五條第一項之罪嫌，無非係以證人陳春霞
及簡麗卿之證詞及扣案之海洛因０點三公克、注射針筒二支及美娜水一瓶等物為
    論據。訊據被告甲○○堅詞否認扣案之海洛因為其所有，並稱伊並無意圖販賣而
    持有扣案之海洛因，當時伊並未在現場等語。經查，證人簡麗卿於原審證稱：（
    警察如何查獲你）警察持搜索票，查獲我吸安，告訴我要揪出甲○○，所以八十
    七年十一月五日要我打電話給甲○○，我告訴甲○○我要買海洛因二千元，甲○
    ○就叫我到香車賓館前面見面，隔數個鐘頭，我就過去等，但被告甲○○從未出
    現．．（八十七年十一月七日有無打電話給甲○○）沒有。這天我在派出所。（
    又稱）八十七年十一月七日有打電話給被告（詳原審八十八年七月十六日訊問筆
    錄）。．．（是否確實聯絡甲○○買海洛因）我撥甲○○的電話，但電話名字不
    是甲○○，且他電話經常改號（原審八十八年八月十三日訊問筆錄）等語。足見
    簡麗卿對於打電話給甲○○之時間及是否為甲○○本人所接聽之電話，不但前後
    陳述不一致且語焉不詳，其證言顯有瑕疵自明。又證人黃健和於原審證稱：（八
    十七年十一月七日你人在何處）我在中壢市登場保齡球館與甲○○打電玩，時間
    是晚上七時許，．．，我女朋友打電話說陳春霞帶警到我家找甲○○，所以我才
    帶甲○○一起回我家．．甲○○下午六時許來我家找我去打電動，七點三十分，
    我們已在保齡球館內。（八十七年十一月七日晚上七時許，甲○○有無帶陳春霞
    去平鎮市賣毒品）那時，甲○○與我在打電動等語（詳原審八十八年九月二十二
    日訊問筆錄）。故從黃建和之上開證言中，足認被告甲○○於八十七年十一月七
    日確實未陪同陳春霞到桃園縣平鎮市○○街十八號。被告所辯，尚堪採信。況案
    發所查扣之毒品海洛因、注射針筒及美娜水等物並非在被告身上查獲，而係在證
    人陳春霞身上所查獲，陳春霞為脫免罪嫌，推稱係被告所有之情並非無可能，且
    警方並未同時移送被告甲○○，檢察官僅單純聽信同案被告陳春霞一面之詞，即
    認被告甲○○涉有如此之重嫌，遽然起訴，實有未洽。本件除證人簡麗卿有瑕疵
    之證言及有利害關係之同案被告陳春霞之供述外，並無其他積極證據可資證明被
    告確有公訴意旨所指之罪嫌，依前述證據法則，本院無法認定被告係意圖販賣而
    持有海洛因之罪行，在法律判斷上，無法認定被告有罪。此外，復查無其他積極
    證據足認被告具公訴人所指稱之犯行，不能證明被告犯罪，原審因而為無罪之諭
    知，經核並無不合。
三、檢察官提起上訴略謂，證人簡麗卿、陳春霞與被告認識又係朋友關係，何以會甘
    冒誣告及偽證之罪而誣陷被告？且簡麗卿對於電請被告販賣毒品之時間、地點、
    價格、交易方式等細節，均於警訊及偵訊中供述明確，而證人與被告於地院審理
    期間，應已見過面，證人事後受被告請託，而於原審變易前詞，乃為正常之事，
    不能推翻偵查中之指證，再被告有多次施用毒品之前科，而歷次被查獲之毒品數
    量不少，顯見其友陳春霞於偵查中之指證，應為可採，指原審諭知被告無罪係屬
    不當云云。惟簡麗卿、陳春霞之指述有瑕疵，不能以該二人有瑕疵之指述，而認
    定被告有販賣第一級毒品之犯意，此已如前述，況且被告本身即有施用第一級毒
    品之前科，其持有毒品海洛因，而正常之事，而被告並未在場被查獲，該毒品是
    否屬其所有，亦難以認定，縱認定該毒品為其所有，但其當時之犯意如何，亦無
    從究明，如何認定其原先因施用毒品而持有毒品之犯意，而變易為販賣毒品之犯
    意而持有毒品？檢察官之上訴為無理由，應予駁回。
據上論斷，應依刑事訴訟法第三百六十八條，判決如主文。
本案經檢察官沈明彥到庭執行職務。
中      華      民國    八十九    年      一      月    三十一    日
                              臺灣高等法院刑事第二十二庭
                                  審判長法  官  童  有  德
                                        法  官  林  文  舟
                                        法  官  林  明  俊
右正本證明與原本無異。
如不服本判決應於收受送達後十日內向本院提出上訴書狀，其未敘述上訴之理由者並
得於提起上訴後十日內向本院補提理由書（均須按他造當事人之人數附繕本）。
                                        書記官  蕭  進  忠
中      華      民      國    八十九    年      二      月      二      日


司法院資訊處製作；財團法人民間司法改革基金會備份。
